臺灣臺南地方法院刑事判決
　　公　訴　人　臺灣臺南地方法院檢察署檢察官
　　被　　　告　甲○○
右列被告因違反臺灣地區與大陸地區人民關係條例等案件，經檢察官提起公訴（八十
八年度偵字第一四一九二號）及移送併辦（九十一年度偵字第九九九九號），本院判
決如左：
    主  文
甲○○共同連續行使明知為不實之事項，而使公務員登載於職務上所掌之公文書，足
以生損害於公眾，處有期徒刑伍月，如易科罰金，以參佰元折算壹日。
    事  實
一、甲○○為大陸地區人民，明知與臺灣地區人民即被告黃亞目（業經審結，判處有
    期徒刑五月確定，其已於九十年八月九日死亡）無結婚之意思，竟為圖取得臺灣
    地區核發之身分證，以方便到其他國家，而與不詳年籍綽號「阿都」之大陸地區
    人民及陳士芳、楊南山、馮世海、黃懷明共同基於概括犯意之聯絡，以給付陳士
    芳等人民幣三萬之代價，由陳士芳等居間仲介與臺灣地區人民黃亞目辦理假結婚
    ，並接受陳士芳等安排於附表所示時間、地點在大陸地區與黃亞目會合，明知相
    互間婚姻係欠缺結婚合意而為無效之婚姻，仍共同至甲○○戶籍所在地即福建省
    長樂市民政局（廳）及公證處辦理假結婚之相關手續，並取該地公證處做成之結
    婚登記證明等文件，黃亞目於手續完備並取得相關證明文件後返臺，再由陳士芳
    等持甲○○大陸人民身分證、婚姻證明書等相關文件至財團法人海峽交流基金會
    海基會（下稱海基會）辦理文書驗證手續，於取得該會核發之證明書後，再至黃
    亞目戶籍所在地之臺南市東區戶政事務所辦理結婚登記，即填具內容不實之「結
    婚登記申請書」，申請登記黃亞目為其配偶，使不知情之該管戶政人員，將此不
    實之結婚登記事實登載於其職務上所掌管之公文書即戶籍登記簿上。陳士芳等再
    將已結婚登記等文件送至內政部警政署入出境管理局（下稱入出境管理局），並
    填具「大陸人民進入臺灣地區旅行證申請書、保證書、委託書」等文件，經入出
    境管理局核准入境後，由陳士芳等將大陸地區人民進入臺灣地區旅行證寄至大陸
    或帶至大陸交給假結婚對象之大陸人民甲○○，陳士芳等於辦妥上開手續，復將
    臺灣人頭原先之戶籍遷至預定之處所後，並將申請書送至當地派出所管區警員辦
    理對保手續，再次將相關資料送至將相關資料送至入出境管理局，明知不實事項
    ，基於概括犯意，連續使海基會、戶政機關、當地派出所及入出境管理局等機關
    之公務員將臺灣人頭與大陸地區人士假結婚之不實事項，登載於相關文件及戶籍
    資料上，並持以行使，足以生損害於中華民國對入出境及戶籍之管理。甲○○接
    獲核准來臺探親之文件後，約定入境時間，由陳士芳等帶黃亞目前往機場接機，
    再將甲○○帶往黃亞目戶籍所在地派出所辦理暫住人口登記，使不知情之該管警
    員，簽註「關係：夫妻」、「暫住事由：探親」等不實之事項於「入境人口申報
    流動人口登記聯單」、「戶卡片」及「暫住人口戶卡片」上，足以生損害於戶政
    事務所及警察機關對戶政資料管理之正確性。
二、案經臺南市警察局第一分局報告及臺北市政府警察局大同分局、法務部調查局臺
    南市調查站移送臺灣臺南地方法院檢察署檢察官偵查起訴。
    理  由
一、右揭犯罪事實，業據被告甲○○於本院審理時坦承不諱（見本院九十一年十一月
    二十日問筆錄、九十一年十一月二十八日審判筆錄），核與同案被告黃亞目、陳
    士芳、黃懷明、楊南山、憑世海分別於警詢、檢察官偵查及本院審理時所述情節
    大致相符（黃亞目所述見卷附臺南市警察局第一分局八十八年五月十二日調查筆
    錄及本院九十年三月八日審判筆錄；陳士芳部分見該分局八十八年五月十一日調
    查筆錄及臺灣臺南地方法院檢察署八十八年五月十二訊問筆錄；黃懷明部分見該
    分局八十八年七月三十一日調查筆錄；楊南山部分見該分局八十八年六月十一日
    調查筆錄及臺灣臺南地方法院檢察署八十八年五月十二日及同年六月十一訊問筆
    錄；馮世海部分見臺灣臺南地方法院檢察署八十八年五月十二日及該分局八十八
    年五月十二日調查筆錄），復有被告甲○○之大陸地區人民進入臺灣地區旅行證
    申請書、委託書、大陸地區人民進入臺灣地區保證書、戶籍謄本、中華人民共和
    國結婚證明書、中華人民共和國福建省長樂市公證處結婚證明書、財團法人海峽
    交流基金會證明、結婚登記申請書、戶籍謄本各一份（以上均為影本）在卷可稽
    ，足徵被告甲○○之自白與事實相符，事證明確，其偽造文書之犯行，堪以認定
    。
二、核被告甲○○行使明知為不實之假結婚事項，而使公務員登載於職務上所掌之公
    文書，足以生損害於辦理戶政及出入境對於文書登載及管理之正確性及公眾，所
    為係犯刑法第二百十六條、第二百十四條之行使使公務員登載不實公文書罪（公
    訴人漏未引用刑法第二百十六條之行使使公務員登載不實公文書罪）。其使公務
    員登載不實公文書之低度行為，為其後行使之高度行為所吸收，不另論罪。被告
    甲○○與附表所示假結婚之臺灣地區人民黃亞目及仲介人「阿都」、陳士芳、黃
    懷民、楊南山、馮世海基間就偽造文書罪，有犯意聯絡及行為分擔，應論以共同
    正犯。被告甲○○多次行使使公務登載不實之犯行，犯罪構成要件相同，時間緊
    接，手法相同，顯係基於概括犯意反覆為之，應依連續犯規定，論以一罪，並依
    法加重其刑。爰審酌被告甲○○為大陸地區人民，為達來臺工作賺錢之目的，竟
    不惜與陳士芳等人蛇集團掛勾，逞而走險以違法假結婚方式來臺，嚴重危害臺灣
    地區國家安全及對偷渡者之取締，犯罪情節重大，惟念其犯後坦承犯行頗有悔意
    等一切情狀，量處如主文所示之刑，並諭知易科罰金之折算標準，以資懲儆。至
    於扣案陳士芳所有筆記本三本、簿冊一本、信封三張、行動電話二支、中國建設
    銀行存摺一本、新台幣六萬五千元；被告派明所持有結婚證書二本（鄭淑如、羅
    安）、筆記簿一本、黃亞目印章一個、身分證影本一張、租賃合約書一本、簿記
    一本；被告周玉華所有戶籍謄本二份、電話單一份、簿冊一份、收據一份；被告
    甘慕萍所有居民證一張、快遞單一份、保證書一份、信封一份、本票一本；被告
    馮世海所有認證書七份、公證書一份、申請書二份、行前須知二份；被告黃懷明
    所有簿冊一本、申請書一份、委託書一本、辦案申請表一本、宣誓書一本、協議
    書一本，大陸通行證一本，印章（邱遠）一個，均非應沒收之物，且大部分與本
    件犯罪無關，爰均不諭知沒收。另檢察官移送併辦部分（九十一年度偵字第九九
    九九號）與起訴之事實相同，本院依法自應併予審究，附此敘明。
據上論斷，應依刑事訴訟法第二百九十九條第一項前段，刑法第二十八條、第五十六
條、第二百十六條、第二百十四條、第四十一條第一項前段，罰金罰鍰提高標準條例
第一條前段、第二條，判決如主文。
中      華      民      國      九十一    年      十二      月    十二  日
                              臺灣臺南地方法院刑事第七庭
                                  法  官  謝瑞龍
右正本證明與原本無異。
如不服本判決應於送達後十日內向本院提出上訴狀（應附繕本）。
                                  書記官  吳湘婷
中      華      民國      九十一    年      十二      月    十七  日
附表：
┌─┬───┬────────┬───────────┬────┬───┐
│編│臺灣人│假結婚時間、地點│假結婚之對象（大陸地區│        │      │
│  │頭即被│、方法          │人民年籍、姓別、在臺住│來臺時間│共  犯│
│號│告姓名│                │居所）                │        │      │
├─┼───┼─┬──────┼──┬───┬──┬─┼────┼───┤
│  │      │時│八十七年十月│姓名│甲○○│性別│女│1.18.  │陳士芳│
│  │      │  │廿七日      ├──┴──┬┴──┴─┤        │楊南山│
│  │      │間│            │身分證字號│          │        │馮世海│
│  │      ├─┼──────┼─────┼─────┤        │黃懷明│
││黃亞目│地│中國大陸福建│出生年月日│年５月日        │「阿都│
│  │      │  │省長樂市    ├─────┼─────┤    │」    │
│  │      │點│            │籍      貫│福建省    │        │      │
│  │      ├─┼──────┼─────┼─────┤        │      │
│  │      │方│假結婚      │          │臺南市東區│        │      │
│  │      │  │            │住      址│崇明路一九│        │      │
│  │      │法│            │          │０號      │        │      │
├─┴───┴─┴──────┴─────┴─────┴────┴───┤
│附註：編號係延續前六次判決書之記載，故未依數字順序記載。              │
└───────────────────────────────────┘
附錄本案論罪科刑法條全文：
刑法第二百十六條
  行使第二百十條至第二百十五條之文書者，依偽造、變造文書或登載不實事項或使
  登載不實事項之規定處斷。
刑法第二百十四條
  明知為不實之事項，而使公務員登載於職務上所掌之公文書，足以生損害於公眾或
  他人者，處三年以下有期徒刑、拘役或五百元以下罰金。
